【裁判字號】    98,聲,2163
【裁判日期】    981028
【裁判案由】    聲明異議
【裁判全文】
臺灣高等法院臺中分院刑事裁定          98年度聲字第2163號
聲明異議人
即 受刑 人  甲○○（原名馬德.
上列聲明異議人因詐欺案件，對臺灣臺中地方法院檢察署檢察官
執行之指揮（98年度執字第12176號）認為不當，向本院聲明異
議，本院裁定如下：
    主  文
異議駁回。
    理  由
一、聲請意旨略以：聲明異議人前因詐欺案件，業經鈞院改判處
    有期徒刑壹年壹月，如易科罰金，以新臺幣壹仟元折算壹日
    ，確定在案。聲明異議人接獲臺灣臺中地方法院檢察署執行
    通知後，遵期於98年10月8日上午至該署報到接受執行，並
    被准易科罰金且分四期繳納，惟命聲明異議人應於當日下午
    四時前繳足第一期之十萬元；聲明異議人於當日下午四時許
    攜款十萬元準時前往該署辦理繳款時，該署反命聲明異議人
    應一次繳清易科之罰金，如此反覆指揮執行實有不當。惟聲
    明異議人無法於短時間內籌足易科金額，不得已只好暫時入
    監執行。98年10月13日上午，聲明異議人家屬復攜足額款項
    及聲明異議人在職證明，前往該署代聲明異議人辦理易科罰
    金及繳納；然該署僅以「不執行所宣告之刑，難收矯正之效
    」不准易科罰金。聲明異議人學經歷不高且法學知識貧乏始
    誤觸法網，經此教訓聲明異議人已知戒慎更認真謀求正職，
    入監執行前任職於先鋒廣告社擔任業務收款員，足證聲明異
    議人確已洗心革面，應無「不入監執行，難收矯正之效」之
    情形，請鈞院撤銷臺灣臺中地方法院檢察署不當執行指揮云
    云。
二、按「受刑人或其法定代理人或配偶以檢察官執行之指揮為不
    當者，得向諭知該裁判之法院聲明異議」、「法院應就異議
    之聲明裁定之」，刑事訴訟法第484條、第486條分別定有明
    文。查該條所稱「諭知該裁判之法院」，乃指對被告之有罪
    判決，於主文內實際宣示其主刑、從刑之裁判而言（最高法
    院79年度臺上字第19號判例參照）。次按依司法院第662號
    解釋：「中華民國九十四年二月二日修正公布之現行刑法第
    四十一條第二項，關於數罪併罰，數宣告刑均得易科罰金，
    而定應執行之刑逾六個月者，排除適用同條第一項得易科罰
    金之規定部分，與憲法第二十三條規定有違，並與本院釋字
    第三六六號解釋意旨不符，應自本解釋公布之日起失其效力
    。」故對於數罪併罰，數宣告刑均得易科罰金，而定應執行
    之刑超過六個月之案件，依司法院釋字第366號、662號解釋
    意旨，仍得易科罰金。次按修正前刑法第41條第1項規定：
    「犯最重本刑為5年以下有期徒刑以下之刑之罪，而受6個月
    以下有期徒刑或拘役之宣告，因身體、教育、職業、家庭之
    關係或其他正當事由，執行顯有困難者，得以1元以上3元以
    下折算1日，易科罰金。但確因不執行所宣告之刑，難收矯
    正之效，或難以維持法秩序者，不在此限。」，依其立法理
    由，易科罰金之規定即含對於短期刑期改以他種方式代替之
    精神，一則避免受刑人於獄中感染惡習再度危害社會、二則
    可疏解當前獄滿為患之困境。故如有身體、教育、職業或家
    庭之關係或其他正當事由，執行顯有困難者，則准予易刑處
    分，除非確因不執行所宣告之刑，難收矯正之效，或難以維
    持法秩序者，則一律不予易刑處分。是以有期徒刑或拘役得
    易科罰金之案件，法院所諭知者，僅係如易科罰金之折算標
    準而已，至於是否准予易科罰金，則賦予執行檢察官視個案
    具體情形，依前開法律規定得予裁量之權能，亦即執行檢察
    官得考量受刑人之實際情形，是否有執行顯有困難之要件，
    或有難收矯正之效，或難以維持法秩序，以作為其裁量是否
    准予易科罰金之憑據，非謂一經判決宣告易科罰金之標準，
    檢察官即應為易科罰金之處分，是以，檢察官此項裁量權之
    行使，亦僅於發生有裁量瑕疵之情況時，法院始有介入審查
    之必要。
三、經查：
（一）本件受刑人甲○○（原名馬德倫）因詐欺案件，前經臺灣
      臺中地方法院以98年度易字第1542號刑事判決定應執行刑
      為有期徒刑1年1月，復本院以98年度上易字第1118號撤銷
      改判，仍定應執行刑為有期徒刑1年1月並諭知易科罰金折
      算標準確定在案，有上開裁判書及臺灣高等法院被告前案
      紀錄表可稽。依上揭法條之規定，本件聲明人之聲明異議
      ，應由本院裁定，合先敘明。
（二）經本院調閱98年度執字第12176號執行卷，本件受刑人確
      因詐欺案件，經判處罪刑確定後，經執行檢察官審酌本件
      受刑人前犯加重竊盜罪有期徒刑1年6月，緩刑5年、侵占
      罪罰金新臺幣3000元、偽造文書罪及違反就業服務法罪拘
      役59日、偽造文書罪有期徒刑3月（2次）定應執行刑有期
      徒刑5月，另有97年度訴字第2915、4481、482 6號等三件
      一審審理中案件、98年度上訴字第1961號二審審理中案件
      、98年度偵字第14549、16607號二件偵查中案件，復本件
      詐欺罪（8次），而認本件受刑人犯案累累，且歷經緩刑
      、易科罰金，皆難以令其改過向善，本件如不執行所宣告
      之刑，難收矯正之效，亦難以維持法秩序，而不准受刑人
      易科罰金之請求，並諭知發監執行等情，有臺灣臺中地方
      法院檢察署98年度執字第12176號卷內之點名單、訊問筆
      錄、執行指揮書影本在卷可憑，足認執行檢察官於指揮命
      令中已具體敘明其本諸職權不准受刑人易科罰金聲請之理
      由。
（三）本院綜觀全卷，尚無執行檢察官准被告分期繳納易科罰金
      之記載，執行檢察官審酌受刑人合計共犯8罪，且定執行
      刑高達1年1月，依受刑人所應執行之刑度，已非屬短期刑
      期，與修正前刑法第41條第1項基於對於短期刑期改以他
      種方式代替之精神，以避免受刑人於獄中感染惡習再度危
      害社會之立法意旨，已有不符，認本件執行檢察官以本件
      受刑人犯案累累，且歷經緩刑、易科罰金，皆難以令其改
      過向善，非予執行徒刑，難收矯正之效，亦難以維持法秩
      序為由，而不准受刑人易科罰金之請求，乃本其法律所賦
      與指揮刑罰執行職權之行使，對具體個案所為之判斷，自
      難謂有何逾越法律授權或專斷等濫用權力之情事，此外復
      查無檢察官上開裁量權之行使有何瑕疵之情事，實難謂其
      執行之指揮為不當。
（四）綜上所述，本件聲明人之執上開異議意旨指摘檢察官執行
      指揮不當，尚非有據，為無理由，應予駁回。
四、據上論斷，應依刑事訴訟法第486條，裁定如主文。
中    華    民    國    98    年    10    月    28    日
            刑事第二庭    審判長法  官  李  璋  鵬
                                法  官  胡  森  田
                                法  官  胡  忠  文
以上正本證明與原本無異。
不得抗告。
                                書記官  廖  家  莉
中    華    民    國    98    年    10    月    28    日


司法院資訊處製作；財團法人民間司法改革基金會備份。
